【裁判字號】    97,勞訴,67
【裁判日期】    980320
【裁判案由】    損害賠償
【裁判全文】
臺灣臺北地方法院民事判決              97年度勞訴字第67號
原      告  戊○○
訴訟代理人  吳奎新律師
複  代理人  陳添信律師
被      告  萬成國際人才股份有限公司
法定代理人  乙○○
訴訟代理人  甲○○
                      樓
            韓邦財律師
            程昱菁律師
            鄧湘全律師
上列當事人間請求損害賠償事件，本院於中華民國98年2月27日
言詞辯論終結，判決如下：
    主  文
原告之訴及假執行之聲請均駁回。
訴訟費用由原告負擔。
    事實及理由
一、原告主張：原告為臺北市立聯合醫院松德院區（以下簡稱松
    德院區）編制內工友，負責病房清潔打掃工作，被告承包松
    德院區清潔維護作業。被告之清潔員工於民國95年2月22日
    下午，清洗松德院區第416病房並潑灑除臘水，致地板極度
    濕滑，詎被告員工疏未標示警告牌示或命人看管即行離開，
    嗣原告進入416病房整理床單時，因地滑而摔倒，致受有右
    肩肌腱炎、肌肉韌帶及筋膜疾患、右側肩關節、雙側股骨、
    右膝疼痛、背痛肌筋膜發炎、肌痛、右肩背肌肉拉傷、髖、
    雙側關節病變等傷害。嗣原告覺得胸口疼痛、呼吸困難，於
    97年7月2日至台大醫院照Ｘ光，始發現因上開事故造成右側
    第8節肋骨骨折。原告因被告員工之疏忽而受傷，並支付醫
    藥及交通支出等費用，長期身體疼痛無法正常工作及作息，
    精神上受有極大之痛苦，被告既為僱用人，原告自得依民法
    第184條第1項前段、第188條、第195條侵權行為規定，請求
    被告賠償原告所受之損害。爰聲明：（一）被告應給付原告
    新臺幣（下同）109萬5569元及自訴狀繕本送達翌日起至清
    償日止按年息百分之5計算之利息。（二）願供擔保，請准
    宣告假執行。
二、被告則以：
（一）被告員工在松德院區進行打掃時，事前皆會通知院方打掃
      時間、區域、方式，院方人員包含原告亦知悉於員工打掃
      時，不得進入打掃區域，以免因地板濕滑而發生意外。且
      被告員工於清潔時，已採取必要之措拖，並盡告知之義務
      ，故無侵權行為之故意、過失。又依松德院區事故報告單
      之記載，原告係在走道而非病房內跌倒，然被告員工當時
      未在走道進行清潔，走道亦無濕滑，且原告明知事發當時
      在做清潔工作，卻違反管制措施而進入，實不可歸責於被
      告員工或被告。
（二）原告係於95年2月22日跌倒時，導致左側肢體肌肉疼痛，
      而受有肌肉、韌帶及筋膜之傷害，惟遲至96年7月2日又發
      現右側第8節肋骨骨折，其間相隔1年又4個多月，不足以
      證明兩者間究有任何因果關係存在。縱認原告主張屬實，
      然原告提出之醫療費用收據除95年2月23日、95年2月27日
      3張單據共計960元外，其餘單據部分無診治科別，部分收
      據與系爭跌倒無關，原告自不得向被告請求該部分醫療費
      用之支出；且原告未達行動不便之程度，實無任何必需搭
      乘計程車之理由，此部分支出亦非屬必要費用。又原告未
      提出精神上確受有相當損害之依據，卻請求高達100萬元
      之慰撫金，亦屬無理等語置辯。並聲明：１、原告之訴駁
      回。２、如受不利判決，願供擔保請求免為假執行。
三、經本院與兩造整理本件不爭執事項如下（見本院卷第190頁
    、第199頁背面）：
（一）原告為松德院區編制內工友。
（二）原告於95年2月22日下午1時許有出現在被告員工執行清潔
      之病房。
（三）本件事發當時承包松德院區清潔維護作業之廠商為被告。
（四）兩造間並無任何僱傭關係。
（五）原告跌倒後受有95年2月27日診斷證明書所載傷勢。
四、經查：原告係松德院區編制內工友，被告則承包松德院區清
    潔維護作業，被告所屬之清潔員工並於95年2月22日下午從
    事病房清潔工作。嗣原告於當日下午發生跌倒意外，導致左
    側肢體肌肉疼痛，而受有肌肉、韌帶及筋膜傷害之事實，為
    兩造所不爭執，並有松德院區95年2月27日診斷證明書在卷
    可稽（見本院卷第10頁），此部分堪信為實。今原告主張本
    件跌倒肇因於被告員工在第416號病房地板潑灑除臘水，但
    疏未設置標示警告牌示或命人看管而有過失，被告則以前詞
    置辯，並稱所屬員工雖在病房從事清潔工作，然原告係在走
    道而非病房內跌倒，兩者並無因果關係，是本件之爭點厥為
    ：原告跌倒地點究係在第416號病房或走道，而被告員工於
    打掃時有無採取必要之措施，並盡告知之義務？
（一）按當事人主張有利於己之事實者，就其事實有舉證之責任
      ，民事訴訟法第277條前段定有明文。經查：原告於本院
      審理中陳稱：無人目睹伊跌倒過程。伊與佐理員丙○○皆
      係松德院區編制員工，並負責4樓4A區病房，丙○○是當
      時在第416號病房扶伊起來的人。事發當天伊走進病房覺
      得地上滑，轉身要走出來，還沒走就打滑跌倒，是右肩先
      倒地（後更正為頭部先倒地），跌倒位置是在進門右手邊
      第1、2張床中間。伊後來坐起來，但無法站起，丙○○可
      能要進來換被套，看伊坐在地上才扶伊起來。伊並未跟丙
      ○○說何話，丙○○就帶伊到護理站冰敷等語（見本院卷
      第199頁背面、第206頁及背面），並聲請傳喚證人丙○○
      以資佐證。惟證人丙○○經本院隔離訊問後證稱：事發當
      天與原告在換被套，渠先進去病房裡面，原告跟著進來，
      後來聽到原告叫聲，轉頭看到原告躺在地上，不是坐著，
      原告是倒在進門左手邊第2張床的位置，並對渠表示頭和
      肩膀有撞到，渠就帶原告去護理站等語（見本院卷第206
      頁背面），經訊問證人有關原告倒地之確切位置後，證人
      丙○○證稱：是一進門左邊第2張病床的位置，是在左邊
      第2張病床的床前等語（見本院卷第207頁），綜上所述，
      除證人丙○○將原告自地上扶起並帶往護理站乙節，2人
      所述相符外，其餘有關原告與證人丙○○究係何人先進入
      第416號病房、原告係在病房內何處倒地、倒地後情形為
      何，原告與丙○○供述內容皆矛盾不符，若果原告係在病
      房內跌倒，其與丙○○所述之位置豈會有「進門左手邊」
      或「進門右手邊」等明顯歧異？足見證人丙○○此部分證
      述，不足採信。又查，原告所提之事故報告單第三欄關於
      「詳述人、事、時、地、物」部分，亦記載「病房下午1
      時40分清潔外包進行地面清潔，董員（指原告）在病室
      412更換床單後，欲走到416室時，未注意到地面濕滑，走
      過時不慎滑倒跌坐於地上」，原告並在其上簽名確認，有
      該事故報告單在卷可稽（見本院卷第9頁），原告雖質疑
      上開跌倒地點之記載有誤，惟證人即松德院區護理長丁○
      ○於本院中證稱：該事故報告單第三欄事發過程係丙○○
      所寫，寫好後才拿給原告看，原告看完才簽名，並非未看
      內容就簽名等語（見本院卷第224頁背面），是被告辯稱
      原告係在走道跌倒而與病房無涉等情，足堪採信。
（二）又按故意或過失，不法侵害他人之權利者，負損害賠償責
      任，民法第184條第1項前段定有明文，故侵權行為之成立
      ，除須行為人為不法之加害行為，並侵害被害人權利、發
      生損害外，加害行為與損害間尚須具有因果關係，且行為
      人須具備故意或過失。所謂過失，係指行為人雖非故意，
      但按其情節應注意，並能注意而疏未注意，或對於構成侵
      權行為之事實，雖預見其能發生而確信其不發生者而言。
      經查，證人丙○○於本院中證稱：清潔工有在走道做標示
      ，走道從另一頭到原告跌倒的這一頭有標示，是用黃色警
      告線圍起來，當時醫院的工作人員都知道病房在做清潔工
      作，整個4A區的病房包括走道都在清潔，一般如果在做清
      潔工作，渠和其他工作人員不能進來病房做事，因為怕跌
      倒危險。主管有交代過不能進去，而且有圍起來本來就不
      能進去，但那天因為病人都不在房間，渠和原告想順便換
      一下床單才進去（見本院卷第207頁及背面），足證被告
      所辯清潔人員已採取必要之措拖，將現場以黃色警告標線
      區隔，且事前告知院區人員等情為實，是以被告員工對於
      其他人員有可能因地板濕滑而跌倒等結果之發生，已盡注
      意防止發生之義務，而原告係在行經走道時不慎跌倒，已
      如前述，自難認被告之員工有何應注意並能注意而疏未注
      意之過失責任可言，被告對此即無須依侵權行為規定負雇
      用人責任。原告主張被告應有損害賠償責任云云，委無足
      採。
五、綜上所述，原告主張因被告所屬員工於清潔時疏忽，造成原
    告受傷，進而支付醫藥及交通費用，並受有精神上之痛苦，
    被告依侵權行為法則，應負僱用人責任，而請求被告給付
    109萬5569元及自訴狀繕本送達翌日起至清償日止按年息百
    分之5計算之利息云云，為無理由，應予駁回。又原告之訴
    既經駁回，其假執行之聲請亦失所附麗，應併予駁回。
六、本件事證已臻明確，兩造其餘攻擊防禦方法及舉證，核與判
    決結果無影響，爰不再一一論列，併予敘明。
七、據上論結，本件原告之訴為無理由，依民事訴訟法第78條，
    判決如主文。
中    華    民    國    98    年    3     月    20    日
                  民事第三庭    法  官  孫正華
以上正本係照原本作成。
如對本判決上訴，須於判決送達後20日內向本院提出上訴狀
中    華    民    國    98    年    3     月    20    日
                                書記官  林秀娥


司法院資訊處製作；財團法人民間司法改革基金會備份。
